【裁判字號】    95,訴,559
【裁判日期】    950628
【裁判案由】    業務侵占
【裁判全文】
臺灣臺北地方法院刑事判決               95年度訴字第559號
公  訴  人  臺灣臺北地方法院檢察署檢察官
被      告  乙○○
上列被告因業務侵占案件，經檢察官提起公訴（九十五年度偵緝
字第六０八號），被告就被訴事實為有罪之陳述，經本院合議庭
裁定依簡式審判程序審理，本院判決如下：
    主  文
乙○○共同行使偽造私文書，足以生損害於他人，累犯，處有期
徒刑參月，如易科罰金，以參佰元折算壹日。出貨單客戶簽收欄
上偽造之「周」署名一枚沒收。
    事  實
一、乙○○前於民國九十二年間因竊盜案件，經臺灣嘉義地方法
    院以九十一年度易字第六二六號判決判處有期徒刑六月確定
    ，甫於九十二年十二月四日縮刑期滿執行完畢。詎猶不知悔
    改，於擔任昇光資訊有限公司（下稱昇光公司）之維修技術
    工程師期間，負責於昇光公司接受客戶訂購單後，為客戶裝
    設電腦設備，乙○○於任職期間因對工作不滿，竟基於為自
    己不法所有之意圖及行使偽造私文書之犯意，於九十四年三
    月十七日，向昇光公司承辦人員表示精崧有限公司（下稱精
    崧公司）訂購電腦設備（PENTIUM 4-PC）一套，使該承辦人
    員陷於錯誤，誤認確係精崧公司訂貨而於九十四年三月二十
    二日將該電腦設備（PENTIUM 4-PC）連同出貨單一紙交付予
    乙○○，乙○○則委由與之有不法所有、行使偽造私文書共
    同犯意聯絡之不詳姓名年籍自稱「周灼財」之成年友人在出
    貨單客戶簽收欄處偽造「周」字之署名一枚，表明精崧公司
    周姓員工收受該電腦設備之意而偽造出貨單簽收收據私文書
    ，嗣乙○○將該出貨單含偽造之簽收收據私文書交還昇光公
    司而行使之，足以生損害於精崧公司、「周」姓人員及昇光
    公司，乙○○因此詐得電腦設備（PENTIUM 4-PC）一套。嗣
    於貨品付款日即九十四年六月十五日屆至，昇光公司仍未收
    到精崧公司之貨款，乃向該公司查證，始知精崧公司從未向
    昇光公司訂購電腦設備，亦未曾收受該電腦設備，而乙○○
    早已於九十四年六月十三日即未至公司上班，昇光公司經數
    次與乙○○聯絡請求返還均未果。
二、案經昇光公司訴由臺北市政府警察局中山分局報告臺灣臺北
    地方法院檢察署檢察官偵查起訴。
    理  由
一、訊據被告乙○○對於向昇光公司承辦人員謊稱精崧公司訂購
    電腦設備，並委由不詳姓名年籍自稱「周灼財」之友人冒用
    精崧公司周姓員工名義簽名表明收受該電腦設備（PENTIUM
    4-PC）之意而偽造該出貨單簽收收據私文書一紙後交還告訴
    人昇光公司行使之，並因此以詐得電腦設備（PENTIUM 4-PC
    ）一套等情，均坦承不諱，核與告訴代理人甲○○之指述相
    符，並有昇光公司出貨單、精崧公司表明未向昇光公司訂購
    電腦之申明書等在卷可稽，均足佐被告前開出於任意性之自
    白與事實相符，得採為認定事實之證據。又該不詳姓名年籍
    之成年男子雖自稱「周灼財」，然被告對於該男子之年籍資
    料、聯絡方式均無從提供，無從證明其真實姓名，且一般人
    於表明客戶名稱、貨品名稱之出貨單客戶簽收欄處簽名，應
    係表明該公司人員收受該批貨物之意乙節，應可認知，則該
    成年男子既非精崧公司人員，卻在出貨予精崧公司之出貨單
    客戶簽收欄處簽署「周」字署名，顯然係冒用精崧公司周姓
    員工之名義而偽造署名及出貨單簽收收據，其對於被告偽造
    出貨單簽收收據私文書以詐得該出貨單上之貨物即電腦設備
    一批等犯行，應有犯意聯絡與行為分擔無誤。本件事證明確
    ，被告犯行已堪認定，應依法論科。
二、核被告所為，係犯刑法第二百十六條、第二百十條行使偽造
    私文書罪、第三百三十九條第一項詐欺取財罪（檢察官雖於
    起訴書中認被告係犯業務侵占罪嫌，惟其事實欄已經詳載被
    告之職務係維修技術工程師，所負責業務係維修及送貨，而
    以冒用精崧公司名義訂貨取得電腦設備乙節，則在昇光公司
    未依客戶訂貨要求交付電腦設備予被告之前，被告職務上並
    無保管電腦設備，此為被告與告訴代理人甲○○所為相同陳
    述，並為起訴書事實欄內所記載，是檢察官於起訴書中認被
    告係犯業務侵占罪嫌應屬誤會，然關於被告行使偽造出貨單
    簽收收據私文書以詐得電腦設備部分事實及罪名均據檢察官
    於本院審理中當庭補充及更正【見本院九十五年六月十四日
    準備程序筆錄第二頁】，附此說明）。被告與姓名年籍不詳
    自稱「周灼財」之成年男子有犯意聯絡及行為分擔，為共犯
    ，檢察官漏未論以共犯，亦有誤會。其所犯上開二罪間有方
    法、目的之牽連犯關係，依刑法第五十五條規定從一重論以
    行使偽造私文書罪。又被告曾於九十二年間因竊盜案件，經
    臺灣嘉義地方法院以九十一年度易字第六二六號判決判處有
    期徒刑六月確定，甫於九十二年十二月四日縮刑期滿執行完
    畢受有期徒刑之執行完畢，有臺灣高等法院被告前案紀錄表
    附卷可稽，於五年內再犯本件有期徒刑以上之罪，為累犯，
    依刑法第四十七條規定加重其刑。爰審酌被告前曾因犯罪科
    刑執行完畢，有前揭前案紀錄表可參，素行不端，惟犯罪後
    於本院審理中已坦承犯行，賠償告訴人損失，且獲得告訴人
    諒解（見本院同上準備程序筆錄第三頁），與其犯罪之動機
    、手段、目的、告訴人所受損失尚屬輕微等一切情狀，量處
    如主文所示之刑，並諭知易科罰金之折算標準。偽造之昇光
    公司出貨予精崧公司之出貨單簽收收據雖為偽造，然已經被
    告交還昇光公司，非被告所有，又非必宣告沒收之物，爰不
    予宣告沒收，惟其上偽造之「周」署名一枚，不問屬於犯人
    與否，均應依刑法第二百十九條規定宣告沒收。
據上論斷，應依刑事訴訟法第二百七十三條之一、第二百九十九
條第一項前段，刑法第二十八條、第二百十六條、第二百十條、
第三百三十九條第一項、第五十五條、第四十七條、第四十一條
第一項前段、第二百十九條，罰金罰鍰提高標準條例第一條前段
、第二條，判決如主文。
本案經檢察官張書華到庭執行職務
中    華    民    國    95    年    6     月    28    日
                  刑事第四庭    法  官  黎惠萍
上正本證明與原本無異。
如不服本判決，應於判決送達後10日內向本院提出上訴狀（應抄
附繕本）。告訴人或被害人如對於本判決不服者，應具備理由請
求檢察官上訴，其上訴期間之計算係以檢察官收受判決正本之日
期為準。
                                書記官  楊麗娟
中    華    民    國    95    年    6     月    29    日
附錄本案論罪科刑法條全文
刑法第二百十六條、第二百十條、第三百三十九條第一項
中華民國刑法第二百十六條
（行使偽造變造或登載不實之文書罪）
行使第二百十條至第二百十五條之文書者，依偽造、變造文書或
登載不實事項或使登載不實事項之規定處斷。
中華民國刑法第二百十條
（偽造變造私文書罪）
偽造、變造私文書，足以生損害於公眾或他人者，處五年以下有
期徒刑。
中華民國刑法第三百三十九條
（普通詐欺罪）
意圖為自己或第三人不法之所有，以詐術使人將本人或第三人之
物交付者，處五年以下有期徒刑、拘役或科或併科一千元以下罰
金。
以前項方法得財產上不法之利益或使第三人得之者，亦同。
前二項之未遂犯罰之。


司法院資訊處製作；財團法人民間司法改革基金會備份。
